【裁判字號】    99,上訴,375
【裁判日期】    990727
【裁判案由】    毒品危害防制條例
【裁判全文】
臺灣高等法院臺南分院刑事判決         99年度上訴字第375號
上  訴  人
即  被  告  甲○○
上列上訴人因毒品危害防制條例案件，不服臺灣臺南地方法院99
年度訴字第209號中華民國99年3月18日第一審判決（起訴案號：
臺灣臺南地方法院檢察署98年度營毒偵字第430號），提起上訴
，本院判決如下：
    主  文
上訴駁回。
    事  實
一、甲○○前於民國88年間因施用毒品案件，經臺灣臺南地方法
    院以88年度毒聲字第481號裁定送勒戒處所施以觀察、勒戒
    ，因認無繼續施用毒品之傾向，而於88年3月8日執行完畢，
    嗣經臺灣臺南地方法院檢察署檢察官以88年度營偵字第366
    號為不起訴處分確定；復於94年間再因施用毒品案件，經臺
    灣臺南地方法院以94年度毒聲字第569號裁定送勒戒處所施
    以觀察、勒戒，因認有繼續施用毒品之傾向，再經該法院裁
    定令入戒治處所施以強制戒治，於95年7月13日因戒治期滿
    出所。復於94年間因犯竊盜案件，經臺灣臺中地方法院以94
    年度易字第400號判決判處有期徒刑4月確定，甫於96年7月
    16日縮刑期滿執行完畢。詎甲○○仍不知悔改，復基於施用
    第一級毒品海洛因之犯意，而於98年10月30日上午10時許，
    在其臺南縣東山鄉東山村319號之19住處廁所內，以注射方
    式施用海洛因1次（甲○○所犯施用第二級毒品部分未據上
    訴）。嗣於同年月31日凌晨3時45分許，在臺南縣東山鄉○
    ○村○○路與所前路口「7-ELEVEN」前，因行跡可疑為警盤
    查，並經甲○○之同意後採尿送驗，結果呈嗎啡陽性反應而
    查知上情。
二、案經臺南縣警察局白河分局報告臺灣臺南地方法院檢察署檢
    察官偵查起訴。
    理  由
甲、程序部分：
一、本件上訴人即被告（下稱被告）甲○○不服第一審關於施用
    第一級毒品之科刑判決提起上訴，其上訴理由已明確指稱：
    伊曾前往行政院衛生署新營醫院接受美沙冬替代療法治療，
    而得依毒品危害防制條例第21條第2項之規定獲得一次不起
    訴處分等語。核其真意應指摘原審適用法律有所違誤，應認
    為已敘明具體理由，先此敘明。
二、又除被告所犯為死刑、無期徒刑、最輕本刑為3年以上有期
    徒刑之罪或高等法院管轄第一審案件者外，於刑事訴訟法第
    273條第1項程序進行中，被告先就被訴事實為有罪之陳述時
    ，審判長得告知被告簡式審判程序之旨，並聽取當事人、代
    理人、辯護人及輔佐人之意見後，裁定進行簡式審判程序；
    簡式審判程序之證據調查，不受第159條第1項、第161條之2
    、第161條之3、第163條之1及第164條至第170條規定之限制
    ，刑事訴訟法第273條之1第1項、第273條之2分別定有明文
    。本件被告於原審準備程序，對檢察官起訴之犯罪事實為認
    罪之表示且同意適用上開簡式審判程序，並經原審裁定行簡
    式審判程序在案，有原審99年3月4日準備程序筆錄及裁定各
    一份在卷足參（原審卷第27至29頁）。準此，原審於同日依
    簡式審判程序之規定進行審理，程序上亦無不合。
三、按被告以外之人於審判外之陳述，雖不符刑事訴訟法第159
    條之1至之4之規定，而經當事人於審判程序同意作為證據，
    法院審酌該言詞陳述或書面陳述作成時之情況，認為適當者
    ，亦得為證據，同法第159條之5第1項定有明文。本判決所
    敘及之供述證據，被告表示沒有意見而不爭執其證據能力（
    均見本院卷第23頁、第35頁背面），應視為均有刑事訴訟法
    第159條之5第1項之同意，本院審酌該等證據之取得過程並
    無瑕疵，與本案待證事實間復具有相當之關聯性，以之為本
    案證據並無不當，依上開規定，自得作為證據。至於卷附及
    扣案之非供述證據，則無所謂傳聞排除原則之適用，既經合
    法調查，自有證據能力而得據為事實認定之基礎，應併敘明
    。
乙、實體部分：
一、訊據被告甲○○就上開施用海洛因之事實，固坦承不諱，但
    辯稱：伊於遭警查獲前之98年5月5日起至查獲後之99年2月
    6日曾於行政院衛生署新營醫院接受美沙冬替代療法治療，
    依毒品危害防制條例第21條第2項之規定，檢察官應為不起
    訴處分，而不應為有罪判決云云。經查：
  (一)前開事實，業經被告迭於警詢、原審及本院坦承不諱，而被
    告於98年10月31日所採尿液，經送往長榮大學毒物研究中心
    檢驗之結果，確呈現嗎啡之陽性反應，此有送驗尿液對照表
    、長榮大學毒物研究中心確認報告各1份附卷可稽。按海洛
    因係由嗎啡經化學合成而製得，經施用進入人體後，因代謝
    而分解又生成嗎啡，因此施用海洛因後，由尿液檢驗結果仍
    為嗎啡反應。是以，被告自白施用第一級毒品海洛因1次，
    而其採尿化驗之結果亦呈現施用海洛因後之代謝物即嗎啡陽
    性反應，乃屬科學上合理之現象，足認被告此部分之任意性
    自白核與事證相符，應堪予採信。再查，被告前曾因施用毒
    品案件，經臺灣臺南地方法院以88年度毒聲字第481號裁定
    送勒戒處所施以觀察、勒戒，因認無繼續施用毒品之傾向，
    而於88年3月8日執行完畢，嗣經臺灣臺南地方法院檢察署檢
    察官以88年度營偵字第366號為不起訴處分確定；復於94 年
    間再因施用毒品案件，經臺灣臺南地方法院以94年度毒聲字
    第569號裁定送勒戒處所施以觀察、勒戒，因認有繼續施用
    毒品之傾向，再經該法院裁定令入戒治處所施以強制戒治，
    於95年7月13日因戒治期滿出所，此有臺灣高等法院被告前
    案紀錄表附卷可按，被告於受上揭強制戒治處分執行完畢並
    釋放後5年內，再犯本件毒品危害防制條例第10條第1項之罪
    ，依法應予追訴。
  (二)被告雖稱其於本案遭警查獲前即自動在行政院衛生署新營醫
    院接受戒癮治療等語，然因毒品危害防制條例第21條係鼓勵
    施用毒品者，在未被查獲前，主動向醫療機構請求使用合法
    藥物取代及減輕對毒品依賴之治療方式，代替由刑事司法程
    序實施之觀察勒戒、強制戒治，達到戒斷毒癮之目的，故於
    治療中被查獲者予以寬典，顯係指於請求治療「前」之施用
    行為，並非指凡在治療中又繼續施用毒品之行為，均有此條
    文之適用，否則一方面自動向醫療機構請求治療戒除毒癮，
    另在治療期間又恣意施用毒品，顯非立法本意，最高法院97
    年度台上字第1893號判決意旨可資參照。是本件被告既係於
    治療中又再施用海洛因而為警查獲，自無毒品危害防制條例
    第21條第2項之適用，被告執此為辯，尚難據為有利之認定
    。
  (三)綜上所述，本件事證明確，被告上開施用第一級毒品之犯行
    堪以認定，應依法論科。
二、核被告所為，係犯毒品危害防制條例第10條第1項之施用第
    一級毒品罪。又被告施用前持有第一級毒品海洛因並進而施
    用，其持有之低度行為應為施用之高度行為所吸收，不另論
    罪。
三、原審以被告施用第一級毒品罪事證已甚明確，因予適用毒品
    毒品危害防制條例第10條第1項，刑法第11條前段、第47條
    第1項規定，並審酌被告前因施用毒品案件，經觀察、勒戒
    及強制戒治之治療程序後，猶不思戒絕革除惡習，仍為本案
    犯行，顯然其意志力甚為薄弱，迄未能戒除毒癮，足見其並
    無悔改及戒毒之意，惟兼衡被告施用毒品犯行，在性質上乃
    屬對自我身心健康之自戕行為，尚未嚴重破壞社會秩序、侵
    害他人權益，及其犯後坦承犯行，態度尚稱良好及參酌其施
    用毒品之前科紀錄等一切情狀，量處有期徒刑10月，並敘明
    被告有上開前案紀錄，甫於96年7月16日執行完畢，有其前
    案紀錄表在卷可佐，其於受徒刑之執行完畢後，5年以內故
    意再犯本2件有期徒刑以上之罪，均應依刑法第47條第1項之
    規定論以累犯，並加重其刑。本院經核原判決認事用法並無
    違誤，量刑亦屬妥適，被告上訴意旨徒以其因接受美沙冬替
    代療法治療而應由檢察官為不起訴處分云云，指摘原判決違
    誤不當，為無理由，應予駁回。
據上論結，應依刑事訴訟法第368條，判決如主文。
本案經檢察官蘇南桓到庭執行職務。
中    華    民    國    99    年    7     月    27    日
                  刑事第二庭    審判長法  官  葉居正
                                      法  官  陳春長
                                      法  官  陳欽賢
以上正本證明與原本無異。
如不服本判決應於收受送達後10日內向本院提出上訴書狀，其未
敘述上訴理由者，並得於提起上訴後10日內向本院補提理由書（
均須按他造當事人之人數附繕本）「切勿逕送上級法院」。
                                      書記官  李良倩
中    華    民    國    99    年    7     月    27    日
附錄本案論罪科刑法條全文：
毒品危害防制條例第10條第1項
施用第一級毒品者，處6月以上5年以下有期徒刑。

司法院資訊處製作；財團法人民間司法改革基金會備份。
